【裁判字號】    97,訴,1324
【裁判日期】    970812
【裁判案由】    誣告
【裁判全文】
臺灣板橋地方法院刑事判決              97年度訴字第1324號
聲  請  人  臺灣板橋地方法院檢察署檢察官
被      告  甲○○
上列被告因誣告案件，經檢察官聲請簡易判決處刑（96年度偵字
第13392 號），本院認為不宜適用簡易程序，改依通常程序審理
，再經合議庭裁定依簡式審判程序審理，並判決如下：
    主  文
甲○○意圖他人受刑事處分，向該管公務員誣告，處有期徒刑肆
月。緩刑肆年，緩刑期間付保護管束。
    事  實
一、甲○○前因犯業務侵占罪，經臺灣臺北地方法院以92年度簡
    字第2068號判決判處有期徒刑7 月，緩刑5 年，於民國92年
    6 月13日確定，於97年6 月13日緩刑期滿，而緩刑之宣告未
    經撤銷，其刑之宣告失其效力（於本件不構成累犯）。詎其
    不知警惕，意圖使他人受刑事處分，竟基於向警方誣告傅子
    逸詐欺之犯意，其明知於96年4 月18日並未向傅子逸購買帆
    布鞋，竟於同日（96年4 月18日）匯款新臺幣（下同）640
    元至傅子逸所有之中華郵政股份有限公司00000000000000號
    帳戶，嗣於96年4 月25日再以未收到帆布鞋為由，向臺北縣
    政府警察局板橋分局後埔派出所報案，請求警方偵辦傅子逸
    涉犯詐欺罪嫌。
二、案經傅子逸訴由臺北市政府警察局北投分局報告臺灣板橋地
    方法院檢察署檢察官偵查後聲請以簡易判決處刑。
    理  由
一、訊據被告甲○○對於上揭犯罪事實均坦承不諱，核與告訴人
    傅子逸在警詢與偵審中證述之情節相符。此外，復有告訴人
    前開郵局帳戶之存摺明細表、受理詐騙帳戶通報警示、詐騙
    電話斷話簡便格式表等文件在卷可稽。參酌卷附奇摩拍賣資
    料所示，被告甲○○以「fh2525solio 」帳號在奇摩網站經
    營All Star帆布鞋拍賣業務，且被告於偵查中供稱：「（問
    ：你是否也是賣家？）是我將帳號借給我朋友邱宇禎。」等
    語，既然被告將帳號借給友人邱宇禎使用，並知悉邱宇禎經
    營項目為帆布鞋拍賣，衡諸常情，被告倘有購買帆布鞋之需
    ，理應先向友人購買，惟被告卻捨其道，匯款至告訴人帳戶
    七日後再向警方申告告訴人詐欺，其動機顯有可議，益徵被
    告前開有關於其係向警方誣告告訴人涉犯詐欺罪之自白與事
    實相符，堪予採信。事證明確，被告犯行堪以認定，應予依
    法論科。
二、核被告所為，係犯刑法第169 條第1 項之意圖他人受刑事處
    分，向該管公務員誣告罪。再被告於警詢與偵查中均矢口否
    認誣告犯行，最初係於97年2 月29日始向本院自白犯行（見
    本院96年度簡字第7945號卷第30頁），然當時告訴人被訴之
    詐欺罪嫌早經臺灣板橋地方法院檢察署檢察官以96年度偵字
    第14292 號為不起訴處分，被告聲請再議後已被臺灣高等法
    院檢察署以96年度上聲議字第4485號為再議駁回之處分，此
    有前開臺灣高等法院檢察署之處分書與臺灣高等法院被告（
    按此處係指傅子逸）前案紀錄表在卷足憑，足見告訴人被訴
    之詐欺案件已被裁判確定後，被告始自白本件之誣告犯行，
    故被告之前開自白並不符合刑法第172 條得減輕或免除其刑
    之規定，附此敘明。爰審酌被告明知其未向告訴人購買帆布
    鞋，竟以擅自匯款640 元至告訴人帳戶後，再向警方誣告告
    訴人涉犯詐欺罪嫌，使告訴人受有司法機關偵辦之精神與名
    譽損失，更使司法機關開啟不必要之偵審程序，足見被告之
    惡性非輕；然被告犯後在本院審理中業已坦承全部犯行，且
    經本院協調下，被告業已賠償告訴人現金38萬元，故告訴人
    願意原諒被告等情，業經告訴人到庭陳述明確（見本院97年
    4 月25日審判筆錄），足見被告深具悔意等一切情狀，量處
    被告如主文所示之刑，以資懲儆。又被告行為後，中華民國
    96年罪犯減刑條例於96年7 月4 日制定公布，並自96年7 月
    16日施行，而按「犯罪在中華民國96年4 月24日以前者，除
    本條例另有規定外，依下列規定減刑：一、死刑減為無期徒
    刑。二、無期徒刑減為有期徒刑二十年。三、有期徒刑、拘
    役或罰金，減其刑期或金額二分之一」，中華民國96年罪犯
    減刑條例第2 條第1 項固定有明文。惟因被告所犯前開犯行
    之時間係在96年4 月25日，並不符合96年4 月24日前犯罪之
    要件，揆諸前開條例之規定，自不得減刑，併此敘明。
三、又被告前因犯業務侵占罪，經臺灣臺北地方法院以92年度簡
    字第2068號判決判處有期徒刑7 月，緩刑5 年，於92年6 月
    13日確定，於97年6 月13日緩刑期滿，而緩刑之宣告未經撤
    銷，其刑之宣告失其效力等情，此有卷附臺灣高等法院被告
    全國前案紀錄表可按，並經本院調閱臺灣臺北地方法院檢察
    署92年度執他字第3755號案全卷審核無誤；被告前開刑之宣
    告既失其效力，相當於被告前未曾受有期徒刑以上刑之宣告
    ，且被告事後已坦承犯行，深具悔意，並與告訴人達成和解
    ，告訴人願意原諒被告，已如前述，被告經此偵審程序及罪
    刑之宣告後，應知警惕而無再犯之虞，本院因認暫不執行其
    刑為當，爰依刑法第74條第1 項第1 款規定，予以宣告緩刑
    4 年，用啟自新。惟為確實使被告有正確之法律觀念並提供
    必要之協助及督促，且依其所犯情節認有加以追蹤觀護之必
    要，亦併依刑法第93條第1 項之規定，宣告緩刑期間付保護
    管束，俾由地方法院檢察署之觀護人予以適當之督促，並發
    揮附條件緩刑制度之立意及避免短期自由刑執行所肇致之弊
    端，以觀後效。
四、末按「除被告所犯為死刑、無期徒刑、最輕本刑為三年以上
    有期徒刑之罪或高等法院管轄第一審案件者外，於前條第一
    項程序進行中，被告先就被訴事實為有罪之陳述時，審判長
    得告知被告簡式審判程序之旨，並聽取當事人、代理人、辯
    護人及輔佐人之意見後，裁定進行簡式審判程序。」，刑事
    訴訟法第273 條之1 第1 項定有明文。查本件被告所犯上開
    誣告罪，其法定刑並非最輕本刑為3 年以上有期徒刑之罪，
    且被告於本院97年4 月25日準備程序進行中，復就被訴之事
    實為有罪之陳述，經告知被告簡式審判程序之旨，被告及公
    訴人對於本件改依簡式審判程序審理亦均表示無意見，是本
    院即依前揭刑事訴訟法規定，裁定本件進行簡式審判程序，
    末此敘明。
據上論斷，應依刑事訴訟法第452 條、第299 條第1 項前段、第
273 條之1 第1 項，刑法第169 條第1 項、第74條第1 項第1 款
、第93條第1 項，判決如主文。
本案經檢察官王家春到庭執行職務。
中    華    民    國    97    年    8     月    12    日
              刑事第十九庭    法  官  許必奇
右正本證明與原本無異。
如不服本判決，應於判決送達後10日內，向本院提出上訴狀。
                               書記官  金和國
中    華    民    國    97    年    8     月    12    日
附錄：
中華民國刑法第169條第1項：
意圖他人受刑事或懲戒處分，向該管公務員誣告者，處 7 年以下
有期徒刑。


司法院資訊處製作；財團法人民間司法改革基金會備份。
